---
title: "TP TD6"
output:
  html_document:
    df_print: paged
---

# Introducción al problema

En este trabajo exploramos el link entre diversos factores como el uso de redes sociales, el estres, el sueno, etc en la productividad. Es una simulacion obtenida de kaggle (<https://www.kaggle.com/datasets/mahdimashayekhi/social-media-vs-productivity/data>) de 30000 observaciones, con 18 variables predictoras, tanto numericas (numero de notificaciones, horas trabajadas, horas en redes, etc) como categoricas (genero, red social preferida, tipo de trabajo,etc). Intentamos predecir si una persona fue productiva o no basado en estos factores, transformando una variable numerica en binario (actual_productivity_score \> 5.0). Para predecirla empezamos con un arbol naive, y luego entrenamos los hiperparametros para optimizarlo.



# 2. Preparación de los datos

## **Subir el dataset**

```{r }
datos <- read.csv("social_media_vs_productivity.csv")
```

Veamos si la base de datos contiene valores `NA`:

```{r}
table(is.na(datos))
```

## **Limpiamos el dataset**

En el caso para la variable objetivo actual_productivity_score, se eliminaron las filas con datos faltantes, porque es fundamental que la variable a predecir esté completa. Dado que contamos con suficientes observaciones, esta eliminación no afecta significativamente la cantidad de datos disponibles y permite obtener mejores predicciones.

En cambio, para el caso de las demas variables los valores faltantes se dejaron tal cual, ya que estamos utilizando un árbol de decisión, el cual puede manejar NA de forma nativa.

Además, los valores de actual_productivity_score y perceived_productivity_score se redondearon para transformarlos en variables categóricas, y se creó una nueva columna que indica de manera más clara quién es productivo y quién no.

```{r}

datos <- datos[!is.na(datos$actual_productivity_score), ]

table(is.na(datos))
```

```{r}
# Redondeamos los parametros importantes

datos$stress_level <- as.integer(datos$stress_level)
datos$actual_productivity_score <- round(datos$actual_productivity_score, digits = 1)
datos$perceived_productivity_score <-round(datos$perceived_productivity_score, digits = 1)
datos$work_hours_per_day <- round(datos$work_hours_per_day, digits = 1)
datos$job_satisfaction_score <- round(datos$job_satisfaction_score , digits = 1)
datos$daily_social_media_time<- round(datos$daily_social_media_time, digits = 1)
datos$sleep_hours<- round(datos$sleep_hours, digits = 1)
datos$screen_time_before_sleep<- round(datos$screen_time_before_sleep, digits = 1)
datos$weekly_offline_hours<- round(datos$weekly_offline_hours, digits = 1)
# Agregamos una nueva columna que diga si fue productivo o no, es productivo si la productividad actual es mayor a 5
library(dplyr)

datos <- mutate(datos, es_productivo = ifelse(actual_productivity_score > 5.0, "SI", "NO"))

str(datos)

```

## Analisis estadistico

### **Variables cuantitativas**

Usamos la funcion summary para obtener las estadisticas descriptivas de las variables principales del dataset. Estas medidas incluyen el minimo, el maximo, los distintos cuantiles, la cantidad de missings, la media y la mediana. Ademas agregamos las varianzas de cada una. Como se puede observar en los calculos de las varianzas hay algunas variables cuya varianza aparece como una NA, esto se debe a que al intentar hacer un calculo con un NA el resultado va a ser siempre un missing al no saber su valor.
```{r}
summary(datos[, c("daily_social_media_time", "work_hours_per_day", "perceived_productivity_score", "actual_productivity_score", "stress_level", "job_satisfaction_score", "age")])

var(datos$daily_social_media_time)
var(datos$work_hours_per_day) 
var(datos$perceived_productivity_score) 
var(datos$actual_productivity_score) 
var(datos$stress_level)
var(datos$job_satisfaction_score)
var(datos$age)
```

### **Variables Binarias**
Para las variables binarias hacemos tablas de frecuencia. En el caso de la variable has_digital_wellbeing_enabled se ve la cantidad de personas que tienen activada esta funcionalidad mientras que la otra variable se ve la cantidad de personas que son productivos.
```{r}

table(datos$has_digital_wellbeing_enabled)

prop.table(table(datos$has_digital_wellbeing_enabled))

table(datos$es_productivo)

prop.table(table(datos$es_productivo))
```

## Graficos\*\*

```{r}
hist(datos$actual_productivity_score,main="Productividad real", col="skyblue")
```
El histograma muestra la distribución del puntaje de productividad real de los usuarios. La forma es aproximadamente simétrica, con mayor concentración de valores en la zona media (entre 3 y 7), mientras que las frecuencias disminuyen hacia los extremos bajos y altos. Esto sugiere que la mayoría de los individuos tienen niveles de productividad intermedios, mientras que son pocos los que presentan productividad muy baja o muy alta.

Hacemos graficos de dispersion para ver las distintas relaciones entre algunas de las variables importantes
```{r}

plot(datos$perceived_productivity_score, datos$actual_productivity_score, ylab="Productividad Real",xlab="Productividad Percivida",main="", xlim=c(0, 9), ylim=c(0, 11))
plot(datos$daily_social_media_time, datos$actual_productivity_score, ylab="Productividad real",xlab="Horas en las redes sociales",main="", xlim=c(0, 18), ylim=c(0, 11))
plot(datos$work_hours_per_day, datos$actual_productivity_score, ylab="Productividad real", xlab="Horas de trabajo",main="", xlim=c(0, 13), ylim=c(0, 11))
plot(datos$sleep_hours, datos$actual_productivity_score, ylab="Productividad real", xlab="Horas de sueño",main="", xlim=c(3, 10), ylim=c(0, 11))

```

En los gráficos se observan diferentes factores asociados a la productividad real. En el primer gráfico, la productividad percibida muestra una relación positiva y bastante clara con la productividad real, lo que indica que quienes creen ser más productivos, en general, efectivamente lo son. 

En cambio, en el segundo gráfico, las horas en redes sociales no presentan una tendencia clara, la productividad real aparece dispersa en todo el rango de horas, aunque se aprecia que a medida que aumentan las horas de uso, la productividad tiende a concentrarse en valores más bajos. 

En el tercer gráfico, las horas de trabajo por día tampoco muestran una relación lineal fuerte con la productividad real, ya que los puntos están muy dispersos y no hay un patrón definido. 

Finalmente, en el cuarto gráfico, las horas de sueño presentan también una distribución bastante uniforme: la productividad real se mantiene en todo el rango de valores independientemente de las horas dormidas, aunque se observa cierta concentración de mayor productividad en torno a un rango intermedio de sueño






# 3. Construcción de un árbol de decisión básico

Hacemos la division de los datos con las proporciones correspondientes en los 3 conjuntos distintos, el conjunto de training, de testing y de validation. Seteamos una semilla para asegurar la replicabilidad.
```{r}
set.seed(22)  # Semilla para que siempre salga igual si volvés a correrlo

datos <- subset(datos, select = -actual_productivity_score)



n <- nrow(datos)

# Mezclar aleatoriamente los índices
indices <- sample(1:n)

# Proporciones
n_train <- round(0.70 * n)
n_valid <- round(0.15 * n)
n_test  <- n - n_train - n_valid  # lo que quede

# Particiones
train_indices <- indices[1:n_train]
valid_indices <- indices[(n_train + 1):(n_train + n_valid)]
test_indices  <- indices[(n_train + n_valid + 1):n]

# Subsets finales
train <- datos[train_indices, ]
valid <- datos[valid_indices, ]
test  <- datos[test_indices, ]


```

Se convierten estas variables en factores porque representan categorías y no valores numéricos continuos. De esta forma, R las interpreta correctamente como cualitativas al momento de analizarlas o usarlas en un modelo. Esto evita que el algoritmo las trate como números con un orden o magnitud inexistente.
```{r}

train$has_digital_wellbeing_enabled<-as.factor(train$has_digital_wellbeing_enabled)
train$gender  <- as.factor(train$gender)
train$job_type <- as.factor(train$job_type)
train$social_platform_preference <- as.factor(train$social_platform_preference)
train$uses_focus_apps <- as.factor(train$uses_focus_apps)
# Convertir a factor
train$es_productivo <- factor(train$es_productivo)
test$es_productivo  <- factor(test$es_productivo)

```

```{r}
train
```

## Entrenar el modelo

```{r}
library(rpart)


tree <- rpart(
  formula =  es_productivo ~ age + perceived_productivity_score + daily_social_media_time + work_hours_per_day + stress_level + has_digital_wellbeing_enabled + job_satisfaction_score,
  data = train,
  method = "class"
)


```

## Grafico del arbol

```{r}
# install.packages("rpart.plot") # Descomentar si no lo tienen ya instalado.
library(rpart.plot)
rpart.plot(tree)

```
El árbol de decisión entrenado con las variables seleccionadas muestra que la más influyente para predecir si una persona es productiva o no es el perceived_productivity_score. El modelo establece un umbral en 5.7: cuando el puntaje de productividad percibida es menor a 5.7, la mayoría de los casos se clasifican como no productivos (52%). En cambio, cuando el puntaje es mayor o igual a 5.7, la predicción se inclina fuertemente hacia si productivo, concentrando el 48% de los casos. Esto indica que, a pesar de haber considerado variables como edad, tiempo en redes sociales, horas de trabajo, nivel de estrés, satisfacción laboral y uso de bienestar digital, el árbol decidió que la única variable relevante en la primera división es la productividad percibida (Debido a que la variable a predecir fue armada en base a los valores de actual_productivity_score, se decidio no inncluir esta en el entrenamiento del modelo, ya que si no el arbol solo depende de esta variable y seria un caso de data leakage). En otras palabras, el modelo encontró que este puntaje es el factor más determinante para distinguir entre personas productivas y no productivas en el conjunto de datos.







# 4. Evaluación del árbol de decisión básico

```{r}

test$has_digital_wellbeing_enabled<-as.factor(test$has_digital_wellbeing_enabled)
test$gender  <- as.factor(test$gender)
test$job_type <- as.factor(test$job_type)
test$social_platform_preference <- as.factor(test$social_platform_preference)
test$uses_focus_apps <- as.factor(test$uses_focus_apps)

```

Hacemos las predicciones en el conjunto de testeo, calculando las probabilidades predichas y las clases predichas
```{r}

predictions_prob  <- predict(tree, newdata = test, type="prob")
predictions_class <- predict(tree, newdata = test, type="class")
```

```{r}

predictions_prob

```

```{r}

# Accuracy
library(MLmetrics)

Accuracy(y_pred = predictions_class, y_true = test$es_productivo)

ConfusionMatrix(y_pred = predictions_class, y_true = test$es_productivo)



F1_Score(y_true=test$es_productivo, y_pred = predictions_class, positive = "SI")
Precision(y_true=test$es_productivo, y_pred = predictions_class, positive ="SI" )
Recall(y_true=test$es_productivo, y_pred = predictions_class, positive = "SI")
AUC(y_pred = predictions_prob[, "SI"],y_true = ifelse(test$es_productivo == "SI", 1, 0))
```
Los resultados del modelo muestran un desempeño muy elevado en todas las métricas de evaluación. La exactitud alcanza aproximadamente un 93%, con un F1-Score y valores de precisión y recall también cercanos al 93%. La matriz de confusión refleja un buen equilibrio en la clasificación de ambas clases, con pocos falsos positivos y falsos negativos en comparación con la cantidad total de observaciones. 

Estos valores tan altos son coherentes con el hecho de que el dataset utilizado es sintético, lo cual reduce la complejidad del problema y facilita que el modelo aprenda patrones de manera más precisa, en comparación con datos reales donde suele aparecer más ruido.






# Optimización del modelo
Usamos el random search para optimizar los hiperparametros, ya que esta funcion combina de forma aleatoria los valores de max_depth, min_split y min_bucket, en los rangos que le indiquemos, buscando optimizar el valor del AUC-ROC en cada iteracion.
```{r , echo=TRUE}

train_tree <- function(train_data, max_depth, min_split, min_bucket){
  tree <- rpart(es_productivo ~ age + perceived_productivity_score + daily_social_media_time + work_hours_per_day + stress_level + has_digital_wellbeing_enabled + job_satisfaction_score,
                data = train_data, 
                method = "class",
                maxdepth = max_depth,
                minsplit = min_split,
                minbucket = min_bucket,
                cp = 0,
                xval = 0)
  return (tree)
}

randSearch <- function(train, valid, maxdepth_hasta, minsplit_hasta, minbucket_hasta, n_iter) {
 

  mejor_auc <- 0
  aucs <- c()
  max_ds<- c()
  min_ss <- c()
  min_bs <- c()
  
  
  for (i in 1:n_iter) {
    
    max_d <- sample(1:maxdepth_hasta, 1) #elige solo un numero rand del conjunto
    min_s <- sample(1:minsplit_hasta, 1)
    min_b <- sample(1:minbucket_hasta, 1)
    
    tree <- train_tree(train, max_d, min_s, min_b)
    pred <- predict(tree, newdata = valid, type = "prob")
    
    auc <- AUC(y_pred = pred[, "SI"], y_true = ifelse(valid$es_productivo == "SI", 1, 0))
    
    aucs<- c(aucs, auc)
    max_ds<- c(max_ds, max_d)
    min_ss <- c(min_ss, min_s)
    min_bs <- c(min_bs, min_b)
  }
  
  return(data.frame(maxdepth = max_ds, minsplit = min_ss, minbucket = min_bs, AUC = aucs))
}


```

Realizada la random search, graficamos la relación de cada una de los hiperparámetros con el AUC del árbol.

```{r , echo=FALSE}
res <- randSearch(train,valid,30,40,40,50)
res
```

```{r , echo=FALSE}
  res <- res[order(res$maxdepth, decreasing = FALSE), ] 
res
```

```{r , echo=FALSE}
plot(res$maxdepth,res$AUC,
     type = "o",
     main = "AUC-ROC - max_depth", 
     ylab = "AUC", 
     xlab = "max_depth", 
     col = "blue", 
     pch = 19)  
```
```{r , echo=FALSE}
  res <- res[order(res$minsplit, decreasing = FALSE), ] 
res
```

```{r , echo=FALSE}
# Scatter plot de la relación entre minsplit y el AUC-ROC
plot(res$minsplit, res$AUC,
     type = "o",
     main = "AUC-ROC - minsplit", 
     ylab = "minsplit", 
     xlab = "AUC", 
     col = "red", 
     pch = 19)  
```
```{r , echo=FALSE}
  res <- res[order(res$minbucket, decreasing = FALSE), ] 
res
```

```{r , echo=FALSE}
# Scatter plot de la relación entre minbucket y el AUC-ROC
plot(res$minbucket, res$AUC,
     type = "o",
     main = "AUC-ROC - minbucket", 
     ylab = "minbucket", 
     xlab = "AUC", 
     col = "orange", 
     pch = 19)  
```

## Mejor rendimiento

```{r , echo=FALSE}

# Creamos funciones auxiliares 
opt_model <-function(train, valid){ 
  resultados <- randSearch(train,valid,30,40,40,50)
  resultados <- resultados[order(resultados$AUC, decreasing = TRUE), ] # ordeno los resultados de forma desc, osea, el max auc esta en la primera fila 
  
  mejor_auc <- resultados$AUC[1]
  mejor_maxd <- resultados$maxdepth[1]
  mejor_mins<- resultados$minsplit[1]
  mejor_minb<- resultados$minbucket[1]
  
  mejor_arbol <- train_tree(train, mejor_maxd, mejor_mins, mejor_mins)
  return(mejor_arbol)
}
test_model <- function(tree, test){
  prediccion <- predict(tree, newdata = test, type = "prob")
auc_best_tree <- AUC(y_pred =prediccion[, "SI"],y_true = ifelse(test$es_productivo == "SI", 1, 0))
  return(auc_best_tree)
}

```

```{r , echo=FALSE}

mejor_arbol <- opt_model(train, valid)
mejor_auc <-test_model(mejor_arbol, test)
```
El AUC-ROC despues de probar el conjunto de entrenamiento con el nuevo modelo:
```{r , echo=TRUE}
mejor_auc
```
```{r}
library(pROC)

# Generamos predicciones de probabilidad sobre el set de test
predicciones <- predict(mejor_arbol, newdata = test, type = "prob")[, "SI"]

# Creamos el objeto ROC
roc_obj <- roc(test$es_productivo, predicciones)

plot(
  roc_obj,
  col = "blue",
  lwd = 2,
  main = paste("Curva ROC - AUC:", round(auc(roc_obj), 3)),
  legacy.axes = TRUE # esto cambia la escala a 0 a 1
)
```

```{r}
rpart.plot(mejor_arbol, roundint = FALSE)

```





# 5. Interpretacion de resultados

Como dejamos el cp y xval en 0, cp va a dejar que el arbol cresca sin restriccion de la complexidad lo cual hace que el arbol optimizado se vea mas profundo que el arbol base, y como el xval no vamos a hacer cross validation lo que tiene sentido porque ya tenemos un conjunto de validacion entonces no es necesario.
Al compararlo con el arbol del punto 3, podemos ver que es más profundo y se amplia más, esto se debe a que cambiamos los valores default que restringian el modelo.

```{r , echo=FALSE}
# Variables importantes para el arbol base
tree$variable.importance
# Variables importantes para el arbol optimizado 
mejor_arbol$variable.importance
```
En el arbol base las varibales más importantes son la productividad persivida y la satisfacción con el trabajo. Mientras que con el arbol optimizado podemos ver que las variables mas importantes son los dos ya mencionados, pero tambien esta el tipo de trabajo, las horas de trabajo por dia y las horas offline del fin de semana. Con esto podemos decir que el arbol puede ver mas la importancia de las otras variables. Ademas de las variables que se repiten, para el arbol optimizado los valores aumentaron.






# 6. Análisis del impacto de etiquetas corruptas

```{r}


corromper <- function(train, p) {
  n <- nrow(train)
  n_corrupt <- round(p * n)
  indices <- sample(1:n, n_corrupt)

  train$es_productivo[indices] <- ifelse(
    train$es_productivo[indices] == "SI", "NO", "SI"
  )
  
  return(train)
}

```

```{r}
resultados_aucs <- list()
set.seed(22)
porcent <- c(0.05,0.1,0.15,0.2,0.25,0.3)

for (p in porcent) {
  aucs_iteracion <- c()
  for (i in 1:10) { # Bucle para 10 iteraciones
    ver_p <- corromper(train, p)
    mejor_arbol_p <- opt_model(ver_p, valid)
    mejor_auc_p <- test_model(mejor_arbol_p, test)
    aucs_iteracion <- c(aucs_iteracion, mejor_auc_p)
  }
  resultados_aucs[[as.character(p)]] <- aucs_iteracion
}

# Calcular medias y desviaciones estándar
medias_aucs <- sapply(resultados_aucs, mean)
desv_std_aucs <- sapply(resultados_aucs, sd)

# Añadir los resultados del 0% de corrupción
total <- c(0, porcent)
medias_aucs_total <- c(mejor_auc, medias_aucs)
desv_std_aucs_total <- c(0, desv_std_aucs) # Desviación estándar es 0 para el caso sin corrupción

```

```{r}
# Crear un dataframe para el gráfico con ggplot2
df_plot <- data.frame(
  porcentaje_corrupta = total,
  media_auc = medias_aucs_total,
  desv_std = desv_std_aucs_total
)

library(ggplot2)
# Graficar los resultados
ggplot(df_plot, aes(x = porcentaje_corrupta, y = media_auc)) +
  geom_line(color = "blue", size = 1.2) +
  geom_point(color = "blue", size = 3) +
  geom_errorbar(aes(ymin = media_auc - desv_std, ymax = media_auc + desv_std),
                width = 0.01, color = "red") +
  labs(x = "Porcentaje de Corrupción", y = "AUC promedio",
       title = "AUC promedio con Desvio estandar") +
  theme_minimal()
```
# Conclusion 
- Resumir los hallazgos principales del análisis.
- Reflexionar sobre la efectividad del árbol de decisión para el problema planteado.
- Sugerir posibles mejoras o direcciones futuras para el análisis.

