---
title: "TP TD6"
output:
  html_document:
    df_print: paged
---

# Introducción al problema

En este trabajo exploramos el link entre diversos factores como el uso de redes sociales, el estres, el sueno, etc en la productividad. Es una simulacion obtenida de kaggle (<https://www.kaggle.com/datasets/mahdimashayekhi/social-media-vs-productivity/data>) de 30000 observaciones, con 18 variables predictoras, tanto numericas (numero de notificaciones, horas trabajadas, horas en redes, etc) como categoricas (genero, red social preferida, tipo de trabajo,etc). Intentamos predecir si una persona fue productiva o no basado en estos factores, transformando una variable numerica en binario (actual_productivity_score \> 5.0). Para predecirla empezamos con un arbol naive, y luego entrenamos los hiperparametros para optimizarlo.

# Preparación de los datos

## **Subir el dataset**

```{r }
datos <- read.csv("social_media_vs_productivity.csv")
```

Veamos si la base de datos contiene valores `NA`:

```{r}
table(is.na(datos))
```

## **Limpiamos el dataset**

En el caso para la variable objetivo actual_productivity_score, se eliminaron las filas con datos faltantes, porque es fundamental que la variable a predecir esté completa. Dado que contamos con suficientes observaciones, esta eliminación no afecta significativamente la cantidad de datos disponibles y permite obtener mejores predicciones.

En cambio, para el caso de las demas variables los valores faltantes se dejaron tal cual, ya que estamos utilizando un árbol de decisión, el cual puede manejar NA de forma nativa.

Además, los valores de actual_productivity_score y perceived_productivity_score se redondearon para transformarlos en variables categóricas, y se creó una nueva columna que indica de manera más clara quién es productivo y quién no.

```{r}

datos <- datos[!is.na(datos$actual_productivity_score), ]

table(is.na(datos))
```

```{r}
# Redondeamos los parametros importantes

datos$stress_level <- as.integer(datos$stress_level)
datos$actual_productivity_score <- round(datos$actual_productivity_score, digits = 1)
datos$perceived_productivity_score <-round(datos$perceived_productivity_score, digits = 1)
datos$work_hours_per_day <- round(datos$work_hours_per_day, digits = 1)
datos$job_satisfaction_score <- round(datos$job_satisfaction_score , digits = 1)
datos$daily_social_media_time<- round(datos$daily_social_media_time, digits = 1)
datos$sleep_hours<- round(datos$sleep_hours, digits = 1)
datos$screen_time_before_sleep<- round(datos$screen_time_before_sleep, digits = 1)
datos$weekly_offline_hours<- round(datos$weekly_offline_hours, digits = 1)
# Agregamos una nueva columna que diga si fue productivo o no, es productivo si la productividad actual es mayor a 5
library(dplyr)

datos <- mutate(datos, es_productivo = ifelse(actual_productivity_score > 5.0, "SI", "NO"))

str(datos)

```

## Analisis estadistico

### **Variables cuantitativas**

```{r}
summary(datos[, c("daily_social_media_time", "work_hours_per_day", "perceived_productivity_score", "actual_productivity_score", "stress_level", "job_satisfaction_score")])

var(datos$daily_social_media_time)
var(datos$work_hours_per_day) 
var(datos$perceived_productivity_score) 
var(datos$actual_productivity_score) 
var(datos$stress_level)
var(datos$job_satisfaction_score)
```

### **variables categoricas**

```{r}

table(datos$has_digital_wellbeing_enabled)

prop.table(table(datos$has_digital_wellbeing_enabled))

table(datos$es_productivo)

prop.table(table(datos$es_productivo))
```

## Graficos\*\*

```{r}
hist(datos$actual_productivity_score,main="Productividad real", col="skyblue")
```

```{r}

plot(datos$perceived_productivity_score, datos$actual_productivity_score, ylab="productividad real",xlab="productividad persivida",main="", xlim=c(0, 9), ylim=c(0, 11))
plot(datos$daily_social_media_time, datos$actual_productivity_score, ylab="productividad real",xlab="horas en las redes sociales",main="", xlim=c(0, 18), ylim=c(0, 11))
plot(datos$work_hours_per_day, datos$actual_productivity_score, ylab="productividad real", xlab="horas de trabajo",main="", xlim=c(0, 13), ylim=c(0, 11))
plot(datos$sleep_hours, datos$actual_productivity_score, ylab="productividad real", xlab="productividad real",main="", xlim=c(3, 10), ylim=c(0, 11))



```

# Construcción de un árbol de decisión básico

```{r}
set.seed(22)  # Semilla para que siempre salga igual si volvés a correrlo

datos <- subset(datos, select = -actual_productivity_score)



n <- nrow(datos)

# Mezclar aleatoriamente los índices
indices <- sample(1:n)

# Proporciones
n_train <- round(0.70 * n)
n_valid <- round(0.15 * n)
n_test  <- n - n_train - n_valid  # lo que quede

# Particiones
train_indices <- indices[1:n_train]
valid_indices <- indices[(n_train + 1):(n_train + n_valid)]
test_indices  <- indices[(n_train + n_valid + 1):n]

# Subsets finales
train <- datos[train_indices, ]
valid <- datos[valid_indices, ]
test  <- datos[test_indices, ]


```

```{r}
train
```

```{r}

train$has_digital_wellbeing_enabled<-as.factor(train$has_digital_wellbeing_enabled)
train$gender  <- as.factor(train$gender)
train$job_type <- as.factor(train$job_type)
train$social_platform_preference <- as.factor(train$social_platform_preference)
train$uses_focus_apps <- as.factor(train$uses_focus_apps)
# Convertir a factor
train$es_productivo <- factor(train$es_productivo)
test$es_productivo  <- factor(test$es_productivo)



```

```{r}
train
```

## Entrenar el modelo

```{r}
library(rpart)
#prueba

tree <- rpart(
  formula =  es_productivo ~ age + perceived_productivity_score+ gender + job_type + daily_social_media_time + social_platform_preference + number_of_notifications + work_hours_per_day + stress_level + sleep_hours + screen_time_before_sleep + breaks_during_work + uses_focus_apps + has_digital_wellbeing_enabled + coffee_consumption_per_day + days_feeling_burnout_per_month + weekly_offline_hours + job_satisfaction_score,
  data = train,
  method = "class"
)


```

## Grafico del arbol

```{r}
# install.packages("rpart.plot") # Descomentar si no lo tienen ya instalado.
library(rpart.plot)
rpart.plot(tree)

```

# Evaluación del árbol de decisión básico

```{r}

test$has_digital_wellbeing_enabled<-as.factor(test$has_digital_wellbeing_enabled)
test$gender  <- as.factor(test$gender)
test$job_type <- as.factor(test$job_type)
test$social_platform_preference <- as.factor(test$social_platform_preference)
test$uses_focus_apps <- as.factor(test$uses_focus_apps)

```

```{r}

predictions_prob  <- predict(tree, newdata = test, type="prob")
predictions_class <- predict(tree, newdata = test, type="class")
```

```{r}

# predictions_prob

# probablemente sea "Sí" y "No", no "SI"

```

```{r}

# Accuracy
library(MLmetrics)

Accuracy(y_pred = predictions_class, y_true = test$es_productivo)

ConfusionMatrix(y_pred = predictions_class, y_true = test$es_productivo)



F1_Score(y_true=test$es_productivo, y_pred = predictions_class, positive = "SI")
Precision(y_true=test$es_productivo, y_pred = predictions_class, positive ="SI" )
Recall(y_true=test$es_productivo, y_pred = predictions_class, positive = "SI")
AUC(y_pred = predictions_prob[, "SI"],y_true = ifelse(test$es_productivo == "SI", 1, 0))
```

# Optimización del modelo

```{r , echo=TRUE}

train_tree <- function(train_data, max_depth, min_split, min_bucket){
  
  tree <- rpart(es_productivo ~ age + gender + job_type + daily_social_media_time + social_platform_preference + number_of_notifications + work_hours_per_day + stress_level + sleep_hours + screen_time_before_sleep + days_feeling_burnout_per_month + weekly_offline_hours + job_satisfaction_score+ perceived_productivity_score,
                data = train_data, 
                method = "class",
                maxdepth = max_depth,
                minsplit = min_split,
                minbucket = min_bucket,
                cp = 0,
                xval = 0)
  return (tree)
}

randSearch <- function(train, valid, maxdepth_hasta, minsplit_hasta, minbucket_hasta, n_iter) {
 

  mejor_auc <- 0
  aucs <- c()
  max_ds<- c()
  min_ss <- c()
  min_bs <- c()
  
  
  for (i in 1:n_iter) {
    
    max_d <- sample(1:maxdepth_hasta, 1) #elige solo un numero rand del conjunto
    min_s <- sample(1:minsplit_hasta, 1)
    min_b <- sample(1:minbucket_hasta, 1)
    
    tree <- train_tree(train, max_d, min_s, min_b)
    pred <- predict(tree, newdata = valid, type = "prob")
    
    auc <- AUC(y_pred = pred[, "SI"], y_true = ifelse(valid$es_productivo == "SI", 1, 0))
    
    aucs<- c(aucs, auc)
    max_ds<- c(max_ds, max_d)
    min_ss <- c(min_ss, min_s)
    min_bs <- c(min_bs, min_b)
  }
  
  return(data.frame(maxdepth = max_ds, minsplit = min_ss, minbucket = min_bs, AUC = aucs))
}


```

Realizada la random search, graficamos la relación de cada una de los hiperparámetros con el AUC del árbol.

```{r , echo=FALSE}
set.seed(22)
res <- randSearch(train,valid,30,40,40,20)
res
```

```{r , echo=FALSE}
  res <- res[order(res$AUC, decreasing = TRUE), ] # ordeno los resultados de forma desc, osea, el max auc esta en la primera fila 
res
```

```{r , echo=FALSE}
plot( res$AUC,res$maxdepth,
     type = "o",
     main = "AUc-ROC - max_depth", 
     ylab = "max_depth", 
     xlab = "AUC", 
     col = "blue", 
     pch = 19)  
```

```{r , echo=FALSE}
# Scatter plot de la relación entre minsplit y el AUC-ROC
plot(res$AUC,res$minsplit,
     type = "o",
     main = "AUC-ROC - minsplit", 
     ylab = "minsplit", 
     xlab = "AUC", 
     col = "red", 
     pch = 19)  
```

```{r , echo=FALSE}
# Scatter plot de la relación entre minbucket y el AUC-ROC
plot(res$AUC, res$minbucket, 
     type = "o",
     main = "AUC-ROC - minbucket", 
     ylab = "minbucket", 
     xlab = "AUC", 
     col = "orange", 
     pch = 19)  
```

## Mejor rendimiento

```{r , echo=FALSE}


opt_model <-function(train, valid){
  set.seed(22)
  resultados <- randSearch(train,valid,30,40,40,20)
  resultados <- resultados[order(resultados$AUC, decreasing = TRUE), ] # ordeno los resultados de forma desc, osea, el max auc esta en la primera fila 
  
  mejor_auc <- resultados$AUC[1]
  mejor_maxd <- resultados$maxdepth[1]
  mejor_mins<- resultados$minsplit[1]
  mejor_minb<- resultados$minbucket[1]
  
  mejor_arbol <- train_tree(train, mejor_maxd, mejor_mins, mejor_mins)
  return(mejor_arbol)
}
test_model <- function(tree, test){
  set.seed(123)
  prediccion <- predict(tree, newdata = test, type = "prob")
auc_best_tree <- AUC(y_pred =prediccion[, "SI"],y_true = ifelse(test$es_productivo == "SI", 1, 0))
  return(auc_best_tree)
}

```

```{r , echo=FALSE}

mejor_arbol <- opt_model(train, valid)
mejor_auc <-test_model(mejor_arbol, test)
```

```{r , echo=TRUE}

mejor_auc
```

```{r}
rpart.plot(mejor_arbol)

```

# Análisis del impacto de etiquetas corruptas

```{r}


corromper <- function(train, p) {
  set.seed(123)
  n <- nrow(train)
  

  n_corrupt <- round(p * n)
  indices <- sample(1:n, n_corrupt)

  train$es_productivo[indices] <- ifelse(
    train$es_productivo[indices] == "SI", "NO", "SI"
  )
  
  return(train)
}

```

```{r}
set.seed(22)
porcent <- c(0.05,0.1,0.15,0.2,0.25,0.3)
aucs <- c()

for(p in porcent){
  ver_p <- corromper(train, p)
  mejor_arbol_p <- opt_model(ver_p, valid)
  mejor_auc_p <- test_model(mejor_arbol_p, test)

  aucs <- c(aucs, mejor_auc_p)
}


aucs
mejor_auc
total <- c(0, porcent)
total_aucs <- c(mejor_auc, aucs)
```

```{r}
plot(total, total_aucs, type = "o", col = "blue", lwd = 2, pch = 16, xlab="porcentaje corrupta", ylab="AUC",main="", )
```
